【裁判字號】    97,家聲,156
【裁判日期】    971231
【裁判案由】    選任特別代理人
【裁判全文】
臺灣彰化地方法院民事裁定             97年度家聲字第156號
聲  請  人  甲○○
相  對  人  乙○○
上列當事人聲請選任特別代理人事件，本院裁定如下：
    主  文
選任聲請人甲○○為相對人乙○○辦理其祖父楊連基、其父楊雨
彬遺產分割事宜之特別代理人。
聲請費用由相對人負擔。
    理  由
一、本件聲請意旨略以：聲請人甲○○為禁治產人乙○○之兄嫂
    （即乙○○之兄楊力維之配偶）。禁治產人乙○○之祖父楊
    連基及父親楊雨彬先後死亡，而禁治產人乙○○之母親楊陳
    敏珠雖為乙○○之監護人，但因其同時為被繼承人楊雨彬之
    繼承人，於辦理相關遺產分割事宜時涉及自己代理與利益衝
    突，爰依民法第一千一百十條、第一千一百十一條之規定，
    聲請選定聲請人為相對人辦理遺產分割事宜之特別代理人。
二、按禁治產人應置監護人。禁治產人之監護人，依下列順序定
    之：一、配偶。二、父母。三、與禁治產人同居之祖父母。
    四、家長。五、後死之父或母以遺囑指定之人。不能依前項
    規定定其監護人時，由法院徵求親屬會議之意見選定之，此
    觀民法第一千一百十條、第一千一百十一條各定有明文。
三、經查：聲請人主張其為禁治產人乙○○之兄嫂（即乙○○之
    兄楊力維之配偶），禁治產人乙○○之祖父楊連基及父親楊
    雨彬先後死亡，而禁治產人乙○○之母親楊陳敏珠為乙○○
    之監護人等情，業據提出相關戶籍謄本、本院九十七年度禁
    字第一○七號民事裁定在卷可參，經核屬實，堪認聲請人之
    主張為真實。是監護人楊陳敏珠為相對人之母，渠等辦理被
    繼承人之遺產分割事宜，即涉及自己代理及利益衝突問題，
    查所謂「依法不得代理」係採廣義，包括民法第一百零六條
    禁止自己代理或雙方代理之情形，以及其他一切因利益衝突
    ，法律上禁止代理之情形，且如未經訴訟程序，自應依實體
    法規定處理（民法一千零八十六條九十六年五月二十三日修
    正理由參照）。徵之禁治產人乙○○於出生時經診斷為唐氏
    症，先天智能障礙，目前未婚，生活均依靠家人協助照顧（
    本院九十七年度禁字第一○七號民事裁定參照），是以聲請
    人與其夫楊力維（即禁治產人乙○○之兄）結婚時，當已知
    悉此情，再觀諸其與禁治產人乙○○設籍同處，顯示其等關
    係密切，衡情應能為禁治產人乙○○妥適辦理遺產分割事宜
    ，且核於前揭法文規定，尚無不合，從而，聲請人聲請選任
    其於相對人辦理其父及祖父遺產分割事宜之特別代理人，於
    法有據，應予准許。
四、依非訟事件法第二十一條第一項前段，裁定如主文。
中    華    民    國    97    年    12    月    31    日
                    家事法庭    法  官  黃玉齡
以上正本係照原本作成。
如對本裁定抗告，須於裁定送達後十日內向本院提出抗告狀，並
繳納抗告費用新臺幣一千元。
中    華    民    國    97    年    12    月    31    日
                                書記官  廖建興


司法院資訊處製作；財團法人民間司法改革基金會備份。
